【裁判字號】    95,易,1348
【裁判日期】    951204
【裁判案由】    傷害
【裁判全文】
臺灣士林地方法院刑事判決              95年度易字第1348號
公  訴  人  臺灣士林地方法院檢察署檢察官
被      告  陳超群
上列被告因傷害案件，經檢察官聲請簡易判決處刑（95年度偵字
第4296號），本院士林簡易庭認為不宜以簡易判決處刑（95年度
士簡字第1202號），改依通常程序審理，而被告於準備程序中就
被訴事實為有罪之陳述，經合議庭裁定由受官法官獨任進行簡式
審判程序，並判決如下：
    主  文
陳超群傷害人之身體，處拘役貳拾日，如易科罰金，以銀元參佰
元即新臺幣玖佰元折算壹日。
    事  實  及  理  由
一、本件犯罪事實、證據及所犯法條，除引用檢察官聲請簡易判
    決處刑書之記載（如附件）外，另補充：本件犯罪事實，業
    據被告陳超群於警詢、偵查及本院審理時自白不諱，並有證
    人林裕勝於警詢及偵查中證述明確，核與聲請簡易判決處刑
    書所載之其他證據相符，足見被告之自白與事實一致，本件
    事證明確，其犯行洵堪認定，應依法論科。
二、核被告陳超群所為，係犯刑法第277 條第1 項之傷害罪。被
    告行為後，刑法業於94年2 月2 日修正公布部分條文，並於
    95年7 月1 日施行。依修正後刑法第2 條第1 項規定：「行
    為後法律有變更者，適用行為時之法律。但行為後之法律有
    利於行為人者，適用最有利於行為人之法律。」，此條規定
    係規範行為後法律變更所生新舊法律比較適用之準據法，本
    身尚無新舊法比較之問題，於新法施行後，應一律適用新法
    第2 條第1 項之規定，為「從舊從輕」之比較；且比較時應
    就罪刑有關之共犯、未遂犯、想像競合犯、牽連犯、連續犯
    、結合犯，以及累犯加重、自首減輕暨其他法定加減原因（
    如身分加減）與加減例等一切情形，綜其全部罪刑之結果而
    為比較，有最高法院95年度第8 次刑庭會議決議以茲參照。
    經查被告所犯刑法第277 條第1 項之傷害罪，法定刑得科銀
    元一千元以下罰金，依修正後刑法施行法增訂第1 條之1 規
    定：「中華民國94年1 月7 日刑法修正施行後，刑法分則編
    所定罰金之貨幣單位為新臺幣。94年1 月7 日刑法修正時，
    刑法分則編未修正之條文定有罰金者，自94年1 月7 日刑法
    修正施行後，就其所定數額提高為三十倍。但72年6 月26日
    至94年1 月7 日新增或修正之條文，就其所定數額提高為三
    倍」及刑法第33條第5 款修正為：「主刑之種類如下：五、
    罰金：新臺幣一千元以上，以百元計算之」等規定，是依修
    正後之法律，刑法第277 條第1 項之傷害罪所得科處之罰金
    刑最高為新臺幣三萬元、最低為新臺幣一千元；然依被告行
    為時之刑罰法律即罰金罰鍰提高標準條例第1 條前段規定之
    提高倍數十倍及刑法第33條第5 款規定之罰金最低額一元計
    算，該罪之罰金刑最高為銀元一萬元，最低額為銀元一元，
    若換算為新臺幣，最高額雖與新法同為新臺幣三萬元，然最
    低額僅為新臺幣三元，因此，比較上述修正前、後之刑罰法
    律，自以被告行為時關於科處罰金刑之法律較有利於被告。
    再依被告行為時之刑法第41條第1 項前段規定：「犯最重本
    刑為五年以下有期徒刑以下之刑之罪，而受六個月以下有期
    徒刑或拘役之宣告，因身體、教育、職業、家庭之關係或其
    他正當事由，執行顯有困難者，得以一元以上三元以下折算
    一日，易科罰金。」；又被告行為時之易科罰金折算標準，
    依修正前罰金罰鍰提高標準條例第2 條前段（現已刪除）規
    定，就其原定數額提高為一百倍折算一日，則本件被告行為
    時之易科罰金折算標準，應以銀元一百元至三百元折算一日
    ，依現行法規所定貨幣單位折算新臺幣條例應以新臺幣三百
    元至九百元折算一日。惟修正後之刑法第41條第1 項前段則
    規定：「犯最重本刑為五年以下有期徒刑以下之刑之罪，而
    受六個月以下有期徒刑或拘役之宣告者，得以新臺幣一千元
    、二千元或三千元折算一日，易科罰金。」，比較修正前後
    易科罰金之折算標準，以修正前之規定，較有利於被告。是
    綜合上開罪刑全部比較結果，認適用裁判時之新法對被告均
    非較為有利，自應依刑法第2 條第1 項前段，適用被告行為
    時之上開修正前刑法規定，以為論處。惟查被告前未曾故意
    犯罪而受有期徒刑以上刑之宣告，有臺灣高等法院被告前案
    紀錄表、刑案資料查註紀錄表在卷可稽；爰審酌被告陳超群
    係因告訴人乙○○於淡水鎮三慈宮內發酒瘋時而翻倒該寺廟
    之桌椅並丟擲碗盤等物，故為勸停告訴人而一時失慮以徒手
    揮打其臉頰2 下，使其受有右臉頰疼痛之傷害，致觸刑典，
    被告到案坦承犯行，頗具悔意，態度良好，並考量被害人所
    受損害、被告之犯罪動機、目的、手段、品性、生活狀況、
    智識程度等一切情狀，量處如主文所示之刑，並諭知易科罰
    金之折算標準。
據上論斷，應依刑事依刑事訴訟法第273 之1 第1 項、第299 條
第1 項前段、第310 條之2 、第454 條第2 項，刑法第2 條第1
項前段、第277 條第1 項、修正前刑法第41條第1 項，刑法施行
法第1 條之1 第1 項、第2 項前段，修正前罰金罰鍰提高標準條
例第1 條前段、第2 條前段，判決如主文。
本案經檢察官甲○○到庭執行職務。
中    華    民    國    95    年    12    月     4    日
                  刑事第一庭法  官  林清吉
以上正本證明與原本無異。
如不服本判決，應於判決送達後10日內，向本院提出上訴狀。
                            書記官  張茹茵
中    華    民    國    95    年    12    月    5     日
附錄本案論罪科刑法條全文：
刑法第277 條第1 項 （普通傷害罪）
傷害人之身體或健康者，處3 年以下有期徒刑、拘役或1 千元以
下罰金。
犯前項之罪因而致人於死者，處無期徒刑或7 年以上有期徒刑；
致重傷者，處3 年以上10年以下有期徒刑。


司法院資訊處製作；財團法人民間司法改革基金會備份。
